【裁判字號】    95,訴,10331
【裁判日期】    970422
【裁判案由】    侵權行為損害賠償
【裁判全文】
臺灣臺北地方法院民事判決             95年度訴字第10331號
原      告    甲○○
訴訟代理人    陳垚祥律師
被      告    聯德企業有限公司
兼法定代理人  丙○○○即張白.
              庚○○即張白煌.
              戊○○即張白煌.
              己○○即張白煌.
              丁○○即張白煌.
前列六人共同
訴訟代理人    蔡宏修律師
上列當事人間侵權行為損害賠償事件，本院於民國九十七年四月
八日言詞辯論終結，判決如下：
    主  文
被告應連帶給付原告新台幣貳佰肆拾壹萬仟玖佰元，及自民國
九十五年八月十二日起至清償日止，按年息百分之五計算之利息
。
原告其餘之訴駁回。
訴訟費用由被告連帶負擔百分之四十二，餘由原告負擔。
本判決第一項於原告以新台幣捌拾萬伍仟元供擔保後，得假執行
；但被告以新台幣貳佰肆拾壹萬仟玖佰元為原告供擔保後，得
免為假執行。
原告其餘假執行之聲請駁回。
    事  實
甲、原告方面：
一、聲明：(一)被告應連帶給付原告新台幣（下同）五百八十萬六
    千零七十五元，及自民國（下同）九十五年八月十二日起至
    清償日止，按年息百分之五計算之利息；(二)原告願預供擔保
    ，請求宣告假執行。
二、陳述略稱：
  (一)緣被告丙○○○、庚○○、戊○○、己○○、丁○○等五人
    之被繼承人張白煌係被告聯德企業有限公司（下稱聯德公司
    ）之負責人，且亦係聯德公司之貨車司機，以駕駛貨車送貨
    維生，為從事駕駛業務之人，其於九十四年七月二十七日上
    午九時三十五分前之某時許，駕駛自用小貨車沿台北市○○○路南往北方向行駛；嗣於同日九時三十五分許，行經台北
    市文山區○○○路○段、景福街口，適原告駕駛重型機車沿
    台北市○○○路北往南方向行駛，亦行經該處，張白煌本應
    注意行駛至交岔路口時，轉彎車應讓直行車先行，且依當時
    天候晴、日間自然光線、路面乾燥、無缺陷、無障礙物、視
    距良好等情，並無不能注意之情事。詎其竟疏未注意，即駕
    駛上開自用小貨車自該處貿然左轉而撞及原告所駕駛之重型
    機車，致原告當場人、車倒地，因而受有頭部外傷併瀰漫性
    軸索損傷、肺部挫傷、下顎骨折等之傷害，當場有深度昏迷
    ，呼吸衰竭等現象，經緊急送醫救治，雖已清醒，但仍有反
    應遲緩、雙下肢無力且協調不良、走路不穩，已達毀敗或嚴
    重減損一肢以上機能之重傷程度，並經台灣台北地方法院檢
    察署檢察官偵查後起訴，足見張白煌確有不法侵害原告之身
    體，致原告受有傷害，依民法第一百八十四條第一項、第一
    百九十一條之二、第一百九十三條、第一百九十四條等規定
    ，自應負損害賠償責任，且張白煌肇事時係被告聯德公司之
    負責人，依民法第二十八條及公司法第二十三條第二項規定
    ，另一被告聯德公司自應負連帶賠償責任。又張白煌業於九
    十五年五月十二日過世，自應由其配偶丙○○○、長女庚○○、次女戊○○、三女己○○、長子丁○○等五人繼承，而
    為本件侵權行為損害賠償之被告。
  (二)本件行車事故係被告等被繼承人張白煌違反「道路交通安全
    規則」第九十四條第三項、第一百零二條第六款及「道路交
    通管理處罰條例」第四十八條第六款等規定，應負全部肇事
    責任，而原告並無肇事責任：
    (1)查原告於九十四年七月二十七日上午九時四十分許騎乘普
      重機車自羅斯福路五段由北往南行駛，行經該路段與景福
      街之交岔路口，突有張白煌駕駛其所經營即聯德公司自用
      小貨車自羅斯福路六段由南往北行駛，且行駛至該路段與
      景福街之交岔路口時左轉時，卻未注意「車前狀況」，且
      未讓原告所騎普重機車之「直行車先行」，而直接撞擊原
      告之機車左側，並將機車拖行至景福街之道路內，致原告
      彈起先撞至該自小貨車前面擋風玻璃後墜地，而受有頭部
      外傷併深度昏迷、肺部挫傷疑頸椎損傷及下顎骨折且掉落
      五齒以上之牙齒等傷害，故張白煌應有違反道路交通管理
      處罰條例第四十八條第六款「轉彎車不讓直行車先行」及
      「道路交通安全規則」第九十四條第三項「汽車行駛時，
      應注意車前狀況及兩車併行之間隔；並隨時採取必要之安
      全措施」、第一百零二條第六款「轉彎車應讓直行車先行
      」等規定，而應負全部責任，原告則並無肇事責任。
    (2)依下列各項事證即可知：本件行車事故係張白煌，未注意
      車前狀況，致其自小貨車撞擊原告之普重機車，並非原告
      未注意車前狀況，致撞擊張白煌之自小貨車：
      按肇事現場所拍張白煌所駕自小貨車「前面擋風玻璃右
        側破裂」之相片及台北市車輛行車事故鑑定委員會鑑定
        意見書參、五車損狀況之記載可知，張白煌之自小貨車
        係自原告所駕普重機車左側直接撞擊，致原告於受撞後
        彈起，再由其自小貨車擋風玻璃撞擊原告而破裂。
      且參原告普重機車「前面護欄之碎片夾在被告自小貨車
        前面車牌上面」之相片、張白煌自小貨車「前面兩個大
        燈間之蓋子掉落」之相片及自張白煌自小貨車後面所拍
        原告普重機車「僅見車尾一小部分，其餘大部分皆為自
        小貨車所擋住」之相片，顯見張白煌之自小貨車前面安
        全桿中間撞擊原告普重機車左側，致原告之普重機車前
        面護欄碎片夾在張白煌之自小貨車前面車牌上面，且張
        白煌之自小貨車前面保險桿上方蓋子亦因撞擊而掉落。
      復觀張白煌自小貨車「前面右側擋風玻璃下於藍皮鐵皮
        」亦有凹陷之痕跡，且其高度亦與原告所騎普重機車之
        位置相當之相片，足見該處亦應係撞擊原告身體之處。
        而張白煌於九十四年八月三十一日警詢供稱「我當時沿
        羅斯福路六段（南向北）左轉景福街時，我駕駛的自小
        客車（車號DU－1397）已過對向車道的外車道，並且當
        時對向重機車BGN－386車速很快，撞到我駕駛的自小貨
        車（車號DU－1397）之右車門下方的腳踏板才發生車禍
        的」（見偵卷第六頁）云云，與上揭事實不符，應非可
        採。
    (3)再依下列各項事證亦可知，張白煌自小貨車於案發時自羅
      斯福路六段左轉進入景福街之車速甚快，始可能將原告普
      重機車拖行至景福街內六、七公尺之遠。尤其張白煌若有
      注意車前狀況，即應於撞擊原告普重機車時即煞車停住，
      然其拖行六、七公尺，故張白煌確未注意車前狀況：
      按張白煌自小貨車肇事後停止位置「在車輪下方之道路
        有一道拖痕」之相片、拖痕前端有連續兩個九十度摩擦
        痕跡，並有間斷之相片及拖痕之起點係在張白煌自小貨
        車右後車輪後方，且所有車輪後方並無煞車痕之相片；
        且該拖痕係原告普重機車被撞後倒地之排氣管與地面磨
        擦且拖行並跳動所生「將近張白煌自小貨車之一個車身
        」即約「六至七公尺」之痕跡。
      且按原告普重機車倒地後停止位置之相片，原告之普重
        機車係在景福街之道路內；且其係自羅斯福路五段由北
        往南行駛，然其普重機車於事故後卻倒在「景福街之道
        路內」，顯見原告之普重機車被撞後即為張白煌自小貨
        車拖行至景福街之道路內，且有拖行約六至七公尺後始
        停住，至為顯然。且參汽車之行車距離反應距離及煞車
        距離參考可知，原告重機車被張白煌自小貨車撞擊後而
        倒在地面拖行，應可增加地面之摩擦係數；且拖行距離
        亦有六、七公尺之遠，故張白煌所駕自小貨車之時速應
        有在約四十公里以上。
      張白煌之配偶丙○○○於九十四年八月三十一日雖證稱
        「我先生張白煌駕駛自小貨車至該路口因要左轉，所以
        當時之速度不快約為十公里；對向的機車車速很快，速
        度我不清楚」、「當時車禍發生突然，機車車速很快，
        無法及時反應」（見偵卷第三頁）云云，亦非實在。
    (4)又丙○○○在同日警詢雖亦證稱「車禍發生後我通知一一
      九、一一○到場急救，救護人員將甲○○抬上救護車時，
      我與救護人員有看到甲○○戴耳機」（見偵卷同頁）云云
      ，惟原告否認；且縱原告雖有戴上耳機（其實不然）；然
      騎車係須靠眼睛注意車前狀況，並非用耳朵去聽道路兩側
      之聲響；且係戴上耳機，而非手持耳機，亦非違規情事。
      是原告縱在案發時有戴上耳機（其實不然），亦非手持耳
      機或手機可比，自無肇事責任可言。
    (5)又丙○○○於案發後在加護病房外面（或在派出所，詳在
      地點已不復記憶）向原告之母乙○○○表示「其患有尿毒
      症，在案發當日送貨後，即須趕至醫院作廔管手術，以俾
      日後之洗腎」，顯然張白煌因急於送貨或趕至醫院進行手
      術而分心，並未注意車前狀況，張白煌更應負全部肇事責
      任，亦一併敘明。
  (三)又原告既因張白煌撞及而受有上揭傷害，自得向被告等連帶
    給付以下各項之損害賠償：
    (1)有關醫療費部分：
      原告住院期間及出院門診治療之醫療費，有關自行負擔
        部分有二十九萬九千四百四十元。
      原告因下顎骨折並掉落六顆牙齒，即上顎右側門牙一顆
        （編號十二）牙髓壞死、下顎左邊門牙排列不整、顎右
        邊門牙二顆（編號四十一、四十二）、犬齒一顆（編號
        四十三）及小臼齒二顆（編號四十四、四十五）脫落（
        見卷內壬○○九十六年四月十九日之函件）；且萬芳醫
        院出具診斷證明書記載原告亦受有下顎骨折之傷害，足
        見原告上開六顆牙齒之脫落及牙髓壞死皆因本件車禍所
        致，而有相當因果關係存在。共計支出牙齒矯正及植牙
        等費用二十三萬五千元。
    (2)有關減少勞動能力及增加生活上負擔之部分：
      依臺大醫院九十六年八月二十四日校附醫秘字第096000
        2580號函所附其對原告鑑定案件意見書所為勞動能力評
        估：1.柯先生目前日常活動可以自理，但是在家務處理
        、休閒活動及學業上受到此次受傷的影響有嚴重的障礙
        ，除上學與以外出散步作為居家復健活動外，大多時間
        待在家裡。2.柯先生目前認知能力約為國中一年級的程
        度，與受傷前的高中教育程度相比有缺損。3.功能性能
        力測驗的結果得知：柯先生目前能力為可以從事其他靜
        態型到中度負重型工作，且其動態平衡、移動與姿勢變
        換能力皆不佳，若要單獨外出或從事動態活動會讓家人
        擔心，故多由家人陪同或接送，此外，雙手操作能力皆
        不佳，尤以左手更為明顯。4.柯先生工作能力的損失約
        為33％。5.依照柯先生目前的能力仍可從事非技術至半
        技術性、靜態到中度負重型（不得彎腰或蹲下抬重，重
        量約在十二公斤左右的工作，不得重複蹲或長時間維持
        在蹲姿的工作。整體而言，柯先生因頭部外傷導致創傷
        性腦病變，目前腦部影像檢查及腦波顯示腦部仍遺失部
        分障礙，而其平衡功能、語言溝通、認知、記憶、人格
        行為控制、精神情緒方面亦均遺存腦傷患者常見之後遺
        症，因其發病至今已兩年，未來再進步恢復之幅度有限
        。估計其勞動能力損失約為33％．．．）；且原告既不
        能彎腰或蹲下抬重，且抬重之重量約十二公斤左右，亦
        不能重複蹲或長時間維持蹲姿的工作，顯然原告終身祇
        能從事輕便工作，又豈係勞動能力祇減少33％？故按勞
        工保險條例第五十三條例附表即「勞工保險殘廢給付標
        準表」之精神障害第八項「中樞神經系統機能遺存顯著
        障害、終身祇能從事輕便工作者」，應屬第七級殘廢，
        應有減少勞動能力69.21%；且原告亦有下顎骨折，致掉
        落五齒以上依同前給付標準第四十三頁「因遭遇意外傷
        害而致牙齒缺損五齒以上，而屬第十三級殘廢，減少勞
        動能力亦有23.07%，兩者減少勞動能力合計應為91.28%
        ；且縱退步言，若採上揭鑑定結果，亦應有減少勞動能
        力56.07％（即33％＋23.07％）。
      原告就讀私立華夏技術學院二專部日間部二年級，即將
        於九十七年六月間畢業，且因智力而無法繼續升學，祇
        能踏入職場就業，原告於七十六年七月出生，故畢業時
        為二十一歲二個月；且二十一歲二個月迄至勞基法所規
        定強制退休年齡六十五歲尚有四十三年十個月，依行政
        院勞工委員會於九十六年六月十一日勞保工字第096014
        0259號函所核定基本薪津為一萬七千二百八十元計算，
        原告所受勞動能力之損失依霍夫曼計算方式扣除期前利
        息之一次給付應有二百七十三萬八千九百六十七元〔（
        23,293,065+317,460÷12×10）÷1,000,000×17,280
        ×12×56.07％〕。
      又原告因頭部外傷導致創傷性腦病變，其平衡功能、語
        言溝通、認知、記憶、人格行為控制、精神情緒方面亦
        遺存腦傷患者常見之後遺症；且因其動態平衡、移轉與
        姿勢變換能力皆不佳；且雙手操作能皆不佳，尤以左手
        更為明顯，故其有單獨外出或從事學校課務活動及畢業
        後工作之上下班，大多須有人陪伴，並搭乘計程車代步
        ；且無法自行整理家務，亦應經常雇人打掃、整理，而
        須支出看顧費及交通費，且其日常起居亦須有人在旁照
        顧，而有關上情皆須增加生活上負擔，且情況亦應愈來
        愈嚴重。若以原告每月上學或上班二十日，每日來往計
        程車費為二百元（係以學校或工作地點在住家附近計算
        ，故事實上應不祇上揭金額），共四千元；且原告若每
        日須有人陪伴一小時（事實上應不祇一小時），一小時
        陪伴整理費用為一百元，每月三十日計算，共三千元，
        每月總計七千元；且原告係於七十六年七月四日出生，
        至九十四年七月二十七日案發時為十八歲，平均餘命應
        為五十九點六一年，若以五十年計算，其增加生活上負
        擔以每月七千元計算，每年即有八萬四千元，原告所受
        增加生活上負擔即為二百十三萬四千九百六十三元（即
        25,416,227÷100×8.4）。上揭陪伴及整理，每日應有
        在一小時以上，而每小時為一百元，此有各醫院病患服
        務人員酬勞及工說明可按，故原告因此每月增加上揭生
        活上負擔，應有在三千元以上，亦屬合理。
      又原告自九十四年七月二十七日車禍住進「台北市立萬
        芳醫院」，迄至九十四年十二月四日始出院，且目前須
        經常回診作復健治療；且原告在住院期間，扣除在加護
        病房期間外，原告須請特別看護照顧，亦有支出看護費
        十九萬二千元，並有證人辛○○證稱：「我是宏光看護
        中心的看護，我照顧他的時候有登記金額。收款單是真
        的，我自己也有登記」等語屬實，且亦有支出醫療用品
        等費用二萬零六百零六元，此為生活上需要必要支出。
    (3)有關精神上之損害賠償部分：
      查原告因上揭車禍致「頭部外傷併瀰漫性軸索損傷、肺
        部挫傷疑頸椎損傷、下顎骨折」等傷害，而住進「台北
        市立萬芳醫院」加護病房急救，且經多次病危通知及手
        術，目前情況雖較為穩定，仍須作長期復健治療，且因
        頸椎損傷致反應遲緩、雙下肢無力且協調不良、走路不
        穩，須由人照顧其起居。且其下顎骨折，並掉落六至七
        顆牙齒，臉部亦有變形。
      再者，原告原畢業於台北縣私立能仁高級家事商業職業
        學校（下稱能仁家商），參加九十四年大學學測，卻因
        上揭車禍而無法選填志願喪失資格，並見同學皆已上大
        學，自己卻在醫院治療而不能升學，身心之痛苦無以復
        加，且智力因腦部受傷而減退，故心智年齡已減退國中
        一年級階段；原告目前就讀於私立華夏技術學院二專部
        日間部二年級，因智力僅有國中一年級，故學習無法跟
        上別人，亦因此影響團體成績，而遭同學排擠，故學業
        成績相當低劣，原告內心自卑外，亦深感痛苦。
      按台大醫院九十七年二月二十一日校附醫秘字第097000
        1521號函雖載「柯先生之視力並不影響其勞動能力」；
        惟亦載「九十七年一月三十日至本院接受詐盲鑑定檢本
        ，雙眼最佳矯正視力均為零點七」，亦即原告係使用調
        散瞳劑之藥物治療及配戴近視眼鏡等矯正後，其視力始
        有零點七；若未有上揭藥物治療及配戴眼鏡，其視力應
        不及零點一。且其上再記載「根據所附萬芳醫院眼科門
        診病歷紀錄，甲○○先生於九十四年七月二十七日騎機
        車與卡車發生車禍，造成頭部創傷（brain swelling）
        ，後續於萬芳醫院眼科門診就診，九十五年十二月九日
        至九十六年二月三日，最佳矯正視力雙眼均為0.8至1.0
        」，顯見原告之上揭視力減損，顯係因本件車禍所致。
        又原告在萬芳醫院經藥物治療及配戴眼鏡等矯正後之視
        力為零點八至一點零，惟至台大醫院於九十七年一月三
        十日檢查時已降為零點七，故其視力逐漸在惡化之中；
        且上揭藥物治療及配戴眼鏡，且須持續追蹤治療，除帶
        來原告生活之不便外，亦致其身心遭受痛苦。
      尤其原告因頭部外傷導致創傷性腦病變，其平衡功能、
        語言溝通、認知、記憶、人格行為控制、精神情緒方面
        亦遺存腦傷患者常見後遺症，且因其動態平衡、移轉與
        姿勢變換能力皆不佳，且雙手操作能力皆不佳，尤以左
        手更為明顯，致其在家務處理、休閒活動及學業上受到
        此次受傷之影響有嚴重障礙，故除上課與外出散步為居
        家復健外，大多時間待在家裡，不能像其他正常人為各
        項活動。再者，原告自車禍後即無法排汗，醫師目前無
        法查出其原因，且疑似自律神經受損，其身體遇熱即奇
        癢無比，並終身無法治癒，故其全日須待在冷氣房內；
        且在白日不可外出，否則將無法承受奇癢，故亦已限制
        原告之行動，更告成原告痛苦不堪。
      況且原告目前認知能力約為國中一年級程度，與受傷前
        之高中教育程度相比有相當落差，故以前能做之事，如
        今卻無法做到；且原告心中仍遺留車禍當時其受傷之強
        烈景像，並經常於晚上於夢魘中驚醒，其身心之痛苦，
        絕無倫比，故原告請求精神上損害賠償二百萬元，絕不
        為過。
  (四)綜上所述，原告本於侵權行為及繼承法律關係，依民法第一
    百八十四條第一項前段、第二十八條、第一百九十一條之二
    、第一百九十三條、第一百九十五條及公司法第二十三條第
    二項等規定，請求被告連帶給付醫療費二十九萬九千四百四
    十元、植牙費並矯正費用二十三萬五千元、看護費十九萬二
    千元、醫療用品二萬零六百零六元、減少勞動能力之損害二
    百七十三萬八千九百六十七元、增加生活上負擔二百十三萬
    四千九百六十三元及精神上損害賠償二百萬元，再考量依二
    項鑑定報告內容，原告與張白煌過失比例應可能認定為二比
    八，原告為避免再繳裁判費，僅請求五百八十萬六千零七十
    五元，應有理由。
三、證據：提出診斷證明書影本一份及正本三份、台灣台北地方
    法院檢察署檢察官起訴書影本一份、繼承系統表一份、戶籍
    謄本六份、公司變更登記表一份、刑事判決影本一份、醫療
    費統計表一份、醫療費單據影本八紙、殘廢給付標準表一份
    、喪失減少勞動能力比例表一份、看護費收據影本一紙、醫
    療用品統計表一份、醫療用品單據影本十紙、車禍照片八張
    、鑑定意見書影本一份、參考表一份、萬芳醫院覆函影本一
    份、牙醫診所收據影本一份、駕照影本一份、成績證明書影
    本一份、判定體位結果通知書影本一份、勞工保險局函影本
    一份、各醫院病患服務人員酬勞及工說明為證，並聲請傳訊
    證人辛○○、壬○○。
乙、被告方面：
一、聲明：(一)原告之訴及假執行之聲請均駁回；(二)如受不利判決
    ，被告願供擔保，請免為假執行之宣告。
二、陳述略稱：
  (一)查本件據被告被繼承人張白煌於警訊中陳稱：「我當時車速
    約為十公里，對方車速我不知道，但我當時覺得他騎很快。
    」、「當時車流量不大，雙方的燈號皆為綠燈，我為左轉，
    對方是直行，我有打左轉方向燈。」（見九十四年七月二十
    七日調查筆錄）、「我當時沿羅斯福路六段（南向北）左轉
    景福街時，我駕駛的自小貨車（車號DU－1397）已過對向車
    道的外車道，並且當時對向BGN－386號重機車車速很快，駕
    駛撞到我駕駛的自小貨車（車號DU－1397）之右車門下方的
    腳踏板，才發生車禍的。」（見九十四年八月三十一日調查
    筆錄）。核與被告丙○○○於警訊中陳稱：「我先生張白煌
    駕駛自小貨車至該路口，因要左轉，所以當時之速度不快，
    約為十公里；對向的機車車速很快，速度我不清楚。」、「
    當時車禍發生很突然，機車車速很快，無法及時反應；車禍
    發生後我通知一一九、一一○到場急救，救護人員將甲○○
    抬上救護車時，我與救護人員有看見甲○○戴耳機。」（見
    九十四年八月三十一日調查筆錄），顯相符合。參以案發地
    點在台北市○○○路○段與景福街路口，人車眾多，衡諸一
    般經驗法則，張白煌俟直行車已通過，始慢速左轉，不可能
    違規超速轉彎，其已經過四線馬路之三線道，足見張白煌駕
    駛小貨車左轉時速度很慢，並無能注意而不注意情事，灼然
    甚明。本件純係原告甲○○疏於注意，違規戴耳機騎機車分
    心，未聽聞四週情狀，因而突然衝到，使張白煌來不及反應
    所致；且原告之機車撞擊小貨車之腳踏板，不是保險桿，如
    果小貨車速度很快，原告機車定然彈飛出去，不可能卡在小
    貨車下面。益見本件被告之被繼承人張白煌亦無法預見其能
    發生，而確信其不發生之情形，張白煌並無過失可言。
  (二)次查本件依台北市車輛行車事故鑑定委員會鑑定結果之認定
    ，且參酌事故現場圖、照片，足以顯示張白煌所駕駛自小貨
    車前車頭最終停車之位置，已超過西側路緣延伸處（即景福
    街口人行穿越道前），可見張白煌所駕駛之小貨車已依號誌
    管制按遵行方向完成左轉，通過北向南三個車道之程序，而
    到景福街口的紅綠燈下；若依當時路況及行人穿越道前，顯
    見張白煌駕駛之小貨車在車禍發生時幾乎已顯現無速度之情
    狀，要無疑義。從而可徵原告甲○○違規戴耳機分心，且駕
    駛之重機車並未注意車前狀況，更未減速慢行，甚而有超速
    蛇行，欲超越張白煌駕駛小貨車之情形，有違道路交通管理
    處罰條例第四十八條第六款：「直行車尚未進入交岔路口，
    而轉彎車已達中心處開始轉彎，直行車不讓轉彎車先行者」
    處罰汽車駕駛人之規定，及道路交通安全規則第九十九條第
    三項「機器腳踏車不得在道路上蛇行」規定，足證本件車禍
    肇事緣由，全係原告之過失行為所致，殊無可疑。又本件張
    白煌駕駛之小貨車已左轉通過北向南三個車道，張白煌確依
    上開條例規定，完全信賴在規定車道正當行駛，當然信賴他
    人亦應遵守交通規則，而無過失可言。
  (三)再者，張白煌駕駛小貨車在本件車禍發生前幾乎無速度之情
    況，反觀原告駕駛之重機車明知車前有張白煌之小貨車已駛
    越中心處，停於景福街口行人穿越道前，並未採取避撞緊急
    剎車之安全措施，此觀事故現場圖上並無任何重機車之剎車
    痕跡，足見本件純因原告確有超速行駛之嚴重違規情事，實
    非張白煌所得注意，更無可能預見，張白煌亦無過失可言。
  (四)復查張白煌駕駛之車為自用小貨車（下稱Ａ車），在車前有
    保險桿，保險桿後面有一腳踏板（供駕駛及隨車者上下車之
    用），而原告駕駛之重機車（下稱Ｂ車）撞及Ａ車之腳踏板
    而倒地（有相片可證），始倒於Ａ車右側；若撞及Ａ車保險
    桿，則Ｂ車倒臥位置必在車前且有被輾之虞。尤有進者，由
    原告家屬所提供Ｂ車之車損維修估價單金額高達三萬零七百
    元，而維修項目多達三十處，且該機車之車損狀況幾近全毀
    ，而駕駛人即原告受傷之嚴重情形，由路況、事故現場圖及
    照片，可以證明張白煌駕駛之小貨車確實在無速度之情況下
    ，被直行之原告所駕駛之重機車超速撞擊被告小貨車腳踏板
    ，因而導致原告重機車全毀及駕駛受傷倒地。是以本件由車
    損及撞擊點可知，原告駕駛之重機車駛至路口時，不但未減
    速慢行，甚至有超速蛇行之嚴重違規，自行撞擊張白煌之小
    貨車，尤見張白煌駕駛小貨車左轉時，顯然已盡相當之注意
    義務，絕無左轉疏忽之情事，洵然甚明。從而可證，本件車
    禍之發生，張白煌毫無過失責任可言。原告依侵權行為及繼
    承法律關係，請求被告等賠償損害，殊無理由，應予駁回。
  (五)另查原告請求損害賠償各項亦有不合法處，茲分述法律意見
    如下：
    (1)有關醫療費用部分：
      萬芳醫院部分，其中自費伙食費一萬二千四百元，原告
        縱未受傷住院，亦須支出伙食費用，此部分應與車禍之
        發生無因果關係，自不得認為係原告所受之損害。
      至於生德堂中醫診所支出六千元部分，其支出期間均尚
        在萬芳醫院診療，且未經醫師證明有另尋中醫治療之必
        要，是此部分之支出亦非屬必要費用。
      有關植牙及牙床矯治費用，經證人壬○○到庭證稱，原
        告治療及植牙共花費二十三萬五千元，原告原請求五十
        萬元，已無理由；況原告本可以依固定牙即可，其竟使
        用較貴之植牙，亦無必要。
    (2)有關減少勞動能力部分：
      本件經台大醫院鑑定結果，原告之工作能力損失為百分
        之三十三，原告請求百分之百減少勞動能力之損失，或
        超過百分之三十三之其他比例勞動能力損失云云，自無
        理由，依法應予核減，始屬適法。
      原告主張所受勞動能力之損失依霍夫曼計算方式扣除期
        前利息之一次給付應有二百七十三萬八千九百六十七元
        云云，毫無依據，有違台大醫院之鑑定，自應駁回。
      本件原告主張有關原告之視力，因本案車禍之發生，而
        有減退部分，經函請台大醫院鑑定，其結果認定：「根
        據所附萬芳醫院眼科門診病歷紀錄，甲○○先生於九十
        四年七月二十七日騎機車與卡車發生車禍，造成頭部創
        傷（brain swelling），後續於萬芳醫院眼科門診就診
        。九十五年十二月九日至九十六年二月三日，最佳矯正
        視力雙眼均為0.8至1.0；後於九十七年一月三十日至本
        院接受詐盲鑑定檢查，雙眼最佳矯正視力均為 0.7。且
        九十六年十二月二十日於本院進行之雙眼視野檢查亦無
        明顯缺損，故柯先生之視力並不影響其勞動能力，其影
        響程度為零」，足見原告之視力並不影響其勞動能力，
        其影響程度根本為零，灼然甚明。
    (3)原告主張增加生活費之支出費用，其中醫療用品費用，濕
      紙巾、紙尿褲部分，未經醫師證明有使用該物品之必要性
      ；又衛生紙平時即需使用，其支出與本件車禍無關；再者
      ，醫療用品四百十九元未列項目，不能認有必要。
    (4)有關精神上之損害賠償部分：
      查本件肇事時原告為能仁家商學生，雖主張其已參加九
        十四年度大學入學學測，惟原告迄今均未提出學測成績
        單，用以待證其有進入大學就學之可能，顯難以證明原
        告此部分有受精神上之損害。
      再者，本件被告之被繼承人張白煌雖為聯德公司之負責
        人，然由其於本案肇事前自任司機親自開車送貨，賺取
        工資維生，可知其經濟情況並不充裕，根本請不起司機
        。何況，張白煌因罹患尿毒症，加上本件車禍之影響，
        病情日漸惡化，已不治死亡，其妻即被告丙○○○為維
        持生計，率同其子即被告丁○○繼續經營，以替人載貨
        維生，其長女庚○○現在富邦產業保險公司擔任臨時業
        務員，待遇低微，賺取微薄工資，益以邇來台灣經濟不
        景氣，物價飛漲，更難經營。其次女及三女即被告戊○○、己○○二人均在小吃店打工，收入不多，僅足夠維
        持一般家庭生活。是以本件依兩造之身份社會地位及經
        濟能力，原告請求非財產上損害賠償二百萬元，顯屬過
        高，且毫無理由，應不予准許。
      原告復主張其視力逐漸在惡化，除帶來原告生活之不便
        外，亦致其身心遭受痛苦，尤其原告因頭部外傷導致創
        傷性腦病變，其平衡功能、語言、溝通、認知、記憶、
        人格行為控制、精神情緒方面亦遺存腦傷患者常見後遺
        症，致在家務處理、休閒活動及學業上受到此次受傷之
        影響有嚴重障礙，大多時間待在家裡，不能像其他正常
        人為各項活動，自車禍後即無法排汗，身體遇熱即奇癢
        無比，並終身無法治癒，造成原告精神痛苦不堪云云，
        惟並未舉證以實其說，自難採信。
  (六)又按「損害之發生或擴大，被害人與有過失者，法院得減輕
    賠償金額或免除之。」，民法第二百十七條第一項定有明文
    。最高法院八十五年台上字第一七五六號判例：「損害之發
    生或擴大，被害人與有過失者，法院得減輕賠償金額或免除
    之，民法第二百十七條第一項定有明文。此項規定之目的，
    在謀求加害人與被害人間之公平，故在裁判上法院得以職權
    減輕或免除之。」，本件依台北市車輛行車事故鑑定委員會
    鑑定書認定，原告行駛疏忽亦為肇事原因，且原告駕車戴耳
    機聽音樂，導致其分心駕駛機車肇禍，自應分擔六成以上之
    過失責任。何況張白煌已死亡，其生命權被剝奪，被告全家
    悲痛不已，被告損失較原告有過之而無不及，依過失相抵法
    則，應依法免除賠償，以期公平適法。
三、證據：無。
丙、本院依職權調閱本院九十五年度店調字第一○六號卷、九十
    五年度交易字第一七○號刑事卷、台灣台北地方法院檢察署
    九十四年度偵字第二○○四四號偵查卷，並調取兩造財產資
    料、向萬芳醫院調取原告病歷與函查，及函請台大醫院進行
    鑑定。
    理  由
一、程序方面：
  (一)本件訴訟進行中原告業已成年，並聲明承受訴訟，符合民事
    訴訟法第一百七十六條之規定，程序並無不合，應予准許，
    合先敘明。
  (二)按訴狀送達後，原告不得將原訴變更或追加他訴，但擴張或
    減縮應受判決事項之聲明者，不在此限，民事訴訟法第二百
    五十五條第一項第三款定有明文。本件原告請求關於遲延利
    息之起算日，原以九十五年七月一日起算，嗣於本院九十六
    年十月九日言詞辯論程序中，表明利息請求起算日改以九十
    五年八月十二日起算（本院卷第二五五頁），核屬減縮應受
    判決事項之聲明，程序亦無不合，應予准許，併此敘明。
二、原告主張意旨略以：(一)聯德公司負責人張白煌駕車轉彎車未
    讓直行車先行，疏未注意車前狀況，撞及原告所駕機車，造
    成原告之嚴重損害，聯德公司及張白煌應連帶負損害賠償責
    任，張白煌死亡後應由其繼承人與聯德公司負連帶損害賠償
    責任；(二)被告應連帶給付醫療費二十九萬九千四百四十元、
    植牙費並矯正費用二十三萬五千元、看護費十九萬二千元、
    醫療用品費用二萬零六百零六元、減少勞動能力之損害二百
    七十三萬八千九百六十七元、增加生活上負擔二百十三萬四
    千九百六十三元及精神上損害賠償二百萬元，縱考量過失相
    抵，原告僅請求五百八十萬六千零七十五元應有理由等語。
三、被告答辯意旨則以：(一)本件車禍係張白煌已達交岔路口中心
    處開始轉彎，原告騎機車卻戴耳機分心，未注意車前狀況超
    速蛇行，撞擊張白煌小貨車之腳踏板，過失在於原告，被告
    應不負損害賠償責任；(二)縱認張白煌負有過失責任，然而：
    (1)伙食費非屬醫療費用，中醫診所及植牙支出無法證明必要
    性；(2)原告視力不影響勞動能力，其主張減少勞動能力比例
    過高，與台大醫院鑑定不符，請求二百七十三萬餘元減少勞
    動能力損害並無理由；(3)增加生活費之支出，其中醫療用品
    費用，濕紙巾、紙尿褲部分，未經醫師證明有使用該物品之
    必要性，又衛生紙平時即需使用，其支出與本件車禍無關，
    醫療用品四百十九元未列項目，不能認有必要；(4)非財產上
    損害賠償二百萬元過高；(5)被告主張過失相抵等語置辯。
四、兩造對於張白煌原為聯德公司負責人，九十四年七月間駕貨
    車與原告之機車發生本件車禍，九十五年張白煌死亡，被告
    丙○○○、庚○○、戊○○、己○○、丁○○五人為張白煌
    繼承人，原告領有駕照之事實並無爭執。兩造爭執重點在於
    ：(一)張白煌對本件車禍是否有過失，而應由被告承擔？如應
    承擔，原告是否亦與有過失？過失責任比例如何？(二)原告所
    受損害之醫療費、看護費、植牙費並矯正費用、減少勞動能
    力損失、醫療用品費用、增加生活負擔費用及精神慰撫金，
    合理數額各為多少？(三)考量原告過失比例後，原告得請求被
    告連帶賠償之數額為多少？爰就上揭爭點說明如后。
五、本件車禍之發生，被告與原告應各負百分之八十與百分之二
    十的過失責任：
  (一)本件被告否認張白煌有何過失，辯稱：張白煌所駕小貨車固
    然為轉彎車，原告機車為直行車，但張白煌小貨車已完成轉
    彎進入對向之交岔路口，依規定原告即應讓張白煌車先行，
    然原告反而超速蛇行欲強行通過致受傷，原告受傷並非張白
    煌所造成，不能認定張白煌有過失而被告應承擔云云。
  (二)惟查，經本院調刑事卷查證，被告上揭辯解並非可信，說明
    如下：
    (1)張白煌於案發當日於萬芳醫院初詢時供稱：「‧‧‧我因
      要左轉景福街，看對向無來車，並有打左轉方向燈，於左
      轉時，我車右前保桿與一部重機，BGN－386亦沿同路，由
      北往南騎乘第四車道之前車頭，發生碰撞，導致對方向右
      側摔倒而肇事。」，時隔一個月後於警局詢問時改稱：「
      「‧‧‧我駕駛的自小貨車（車號DU－1397）已過對向車
      道的外車道，並且當時對向重機BGN－386車速很快，撞到
      我駕駛的自小貨車（車號DU－1397）之右前門下方的腳踏
      板才發生車禍的。」（見偵查卷第二十五頁、第六頁）。
    (2)依卷附道路交通事故調查報告表（見偵查卷第二十六頁）
      之記載，車禍當時天候晴、日間自然光線、路面乾燥無缺
      陷亦無障礙物、視距良好。又依雙方車損照片（見偵查卷
      第五十九至六十四頁），張白煌之自小貨車前保險桿擦損
      ；原告機車左側車身受損。依雙方車輛撞擊處等情研判，
      足徵本件車禍事故之發生，應係張白煌駕駛上開小貨車行
      經交岔路口左轉彎時，疏未停讓亦疏未注意車前狀況之原
      告騎乘直行之機車先行，有以致之，甚為明灼，張白煌於
      案發之初於萬芳醫院所為供述較為可信。被告所辯張白煌
      車已完成轉彎及原告機車撞到自小貨車腳踏板致受傷云云
      ，與卷證不符，並無足取。
    (3)被告另辯稱原告騎機車戴耳機、超速及蛇行云云，就超速
      與蛇行部分，並無任何證據證明，而戴耳機部分，卷附道
      路交通事故調查報告表並無相關記載，被告丙○○○又係
      車禍逾一個月方陳述此事（見偵查卷第四頁），是否確有
      此事已有可疑，且縱有此事，是否因此分心，涉及乃原告
      疏未注意車前狀況而與有過失之問題，不影響張白煌轉彎
      車未讓直行車先行為肇事主因之事實。
  (三)按汽車行駛至無號誌之交岔路口，轉彎車應暫停讓直行車先
    行，道路交通安全規則第一百零二條第一項第二款定有明文
    。張白煌係汽車駕駛人，對於上開規定理應知之甚稔，且按
    諸當時之天候、光線、號誌、路況等一切情狀，復無不能注
    意之情形，竟疏未注意暫停讓由原告所騎乘沿上開路段對向
    車道直行之機車先行，即逕自左轉致肇事端，使原告受傷，
    自有過失。本件經送請台北市車輛行車事故鑑定委員會鑑定
    結果，及台北市車輛行車事故覆議鑑定委員會覆議結果，均
    同此認定，有鑑定意見書及覆議意見書可佐（見偵查卷第三
    十六頁正反面、第八十至八十一頁）。然原告同有行經交岔
    路口，疏未注意車前狀況之過失責任，兩相競合而發生本件
    道路交通事故，本院斟酌此種情形，認為本件車禍之發生，
    張白煌與原告應各負百分之八十與百分之二十的過失責任。
    被告聯德公司依公司法第二十三條第二項，與張白煌負連帶
    責任；張白煌繼承人之其餘被告丙○○○、庚○○、戊○○
    、己○○、丁○○五人，基於繼承法律關係亦需連帶負責。
六、原告所受損害之項目與數額，爰分別探討如下：
  (一)醫療費用部分：
    (1)原告主張住院期間及出院門診治療之醫療費，有關自行負
      擔部分有二十九萬九千四百四十元；被告就此抗辯稱伙食
      費不應計入醫療費用請求，生德堂中醫診所支出六千元醫
      療費用非屬必要等語。經查：
      按「民法第一百九十三條第一項所謂增加生活上之需要
        ，係指被害人被害以前並無此需要，因為受侵害始有支
        付此費用之需要者而言，因此身體受不法侵害，需住入
        醫院治療，於住院期間所支付之伙食費，應屬增加生活
        上需要之費用，加害人應予賠償。」（最高法院八十九
        年度台上字第一四八五號裁判意旨參照），從而本件被
        告辯稱伙食費不得請求被告賠償，非有理由。
      生德堂中醫診所出具之醫療費用收據六千元，非但並無
        具體支出項目之記載，且並無醫師之處分箋證明其必要
        性，被告辯稱支出期間原告均尚在萬芳醫院診療，此部
        分之支出非屬必要費用，應屬有據。
      綜上，原告住院及出院門診治療之醫療費二十九萬九千
        四百四十元，扣除無法證明必要性之六千元支出，應為
        二十九萬三千四百四十元。
    (2)原告另主張因車禍造成下顎骨折並掉落六顆牙齒，共計支
      出牙齒矯正及植牙等費用二十三萬五千元，被告則辯稱原
      告本可依固定牙即可，竟使用較貴之植牙，並無必要等語
      。經查：
      證人壬○○於本院九十六年六月五日言詞辯論期日證稱
        ：「（問：是否為原告修補牙齒？原告是否為此自費支
        出二十三萬五千元，內容如九十六年四月十八日來函本
        院所示？）是我寫的函，內容就是自費二十三萬五千元
        修牙齒。」、「‧‧‧他（指原告）接受我的建議，把
        下面左邊牙齒拉直，其他地方我建議做活動，他不接受
        ，作固定的要磨很多牙齒，後來作四顆植牙，還有五顆
        假牙。」、「如果範圍太廣我們建議植牙，如果掉一、
        二顆我們可以做假牙，經濟可以的話，植牙比較理想，
        如果作固定的假牙，要磨其他的好的牙齒。」（參本院
        卷第二○七頁）。
      根據上揭證人壬○○之證言，原告確有支出牙齒矯正及
        植牙等費用二十三萬五千元，且因原告掉落牙齒範圍較
        廣，故作四顆植牙，還有五顆假牙，應屬合理之治療方
        式，被告辯稱原告選擇較貴之植牙並無必要云云，與證
        人壬○○之證言不符，並非可採。
    (3)綜上，原告支出之醫療費用金額共計五十二萬八千四百四
      十元（計算式：293440＋235000＝528440）。
  (二)看護費、醫療用品費用及增加生活負擔費用部分：
    (1)證人辛○○於本院九十六年五月四日言詞辯論期日證稱：
      「（問：提示原證八，是否為宏光看護中心之看護？是否
      有收取原告之看護費？數額為多少？是否開立此二收款單
      ？）我是宏光看護中心的看護，我照顧他的時候有登記，
      金額一樣。收款單是真的，我自己也有登記。」（參本院
      卷第一九六頁），而原告所提收款單內容則顯示支出看護
      費費用共計十九萬二千元（參本院卷第五十四頁）。
    (2)原告主張支出醫療用品費用二萬零六百零六元，被告則抗
      辯稱濕紙巾、紙尿褲部分，未經醫師證明有必要性，又衛
      生紙平時即需使用，其支出與本件車禍無關，且醫療用品
      四百十九元未列項目，不能認有必要。經查：
      原告所提醫療用品單據編號共三十號，其中編號一、二
        、三、六、八、十一、十六之發票影本，並無購買物品
        之品項名稱，無法證明係醫療用品之花費；編號四發票
        影本記載購買物品「小吸管杯」、編號十四收據影本記
        載購買物品「護唇膏」，亦非醫療用品之花費；編號十
        五之收據影本僅記載購買「醫療用品」，未列出實際項
        目，無從認定確有必要；然另一方面，編號五「邁阿密
        頭圈」及編號二十一「氣切鐵頭八號」則顯屬有必要之
        醫療用品。又編號一至三十合計僅七千九百三十六元。
      被告雖抗辯稱濕紙巾、紙尿褲部分，未經醫師證明有必
        要性，衛生紙平時即需使用云云，然以原告二度住院，
        第一次乃車禍後急診入院進入加護病房，出加護病房後
        由看護辛○○照顧至九十四年十月二十二日止，第二次
        從九十四年十一月八日下午二點到同年十二月三日，顯
        然基於醫療護理之必要，原告定然需要較一般人更多之
        濕紙巾、衛生紙使用，並使用一般人日常生活未必須使
        用之紙尿褲、口腔棉棒、吸口水管、冰敷熱敷袋及口罩
        ，基於經驗法則判斷原告請求濕紙巾、紙尿褲、衛生紙
        等各該品項之數量金額，與原告住院之天數相對照，原
        告請求尚屬相當。
      綜上，原告支出之醫療用品費用，應認定為六千二百十
        元（0000－000－000－00－000－00－000－000－00－
        00－000＝6210）。
    (3)原告另主張增加生活上負擔二百十三萬四千九百六十三元
      ，理由略謂原告因後遺症之故，單獨外出或從事學校課務
      活動及畢業後工作之上下班，大多須有人陪伴，並搭乘計
      程車代步，且無法自行整理家務，亦應經常雇人打掃、整
      理，故得請求此部分陪伴整理費云云。然依台大醫院鑑定
      意見表記載，原告日常生活可以自理，但家務處理有嚴重
      障礙，可以從事靜態到中度負重型工作，從事動態活動則
      因家人擔心而多由家人陪同接送（參本院卷第二二○頁）
      ，並未認定原告外出必須搭計程車代步，而家人陪伴原告
      外出係因擔心，亦不能證明有絕對必要，家務處理雖有嚴
      重障礙，但是否至必須雇人打掃整理之程度，原告亦無法
      證明，從而原告此部分增加生活需要之請求應無理由。
  (三)減少勞動能力損失部分：
    (1)原告主張其係七十六年七月生，學校畢業時為二十一歲二
      個月，以基本工資每月一萬七千二百八十元，勞動能力至
      少減損56.07%，算至六十五歲一次給付之勞動能力損失金
      額，應有二百七十三萬八千九百六十七元。被告則辯稱原
      告勞動能力係減損百分之三十三，原告計算不實應予駁回
      等語置辯。
    (2)經查，原告尚能從事中度負重型工作，視力問題不影響勞
      動力，工作能力之損失約為百分之三十三，業經台大醫院
      鑑定明確（參本院卷第二二○頁、第二八九頁），原告主
      張視力影響勞動能力，或原告只能從事輕便工作而屬第七
      級殘廢，均顯無理由；至於原告另以牙齒掉落主張減損勞
      動能力23.07%，然業以植牙與假牙方式治療，且勞動能力
      減損並無多項相加之理（否則勞動能力超過百分之百均有
      可能），仍應認定原告減損勞動能力百分之三十三。又原
      告主張勞動能力損失應算至六十五歲，然勞動基準法第五
      十四條第一項所規定之強制退休年齡為六十歲，原告算至
      六十五歲並非正確。
    (3)綜上，原告每月收入以基本工資一萬七千二百八十元計算
      ，自二十一歲二個月至六十歲尚有三十八年十個月，減少
      勞動能力百分之三十三，原告減少勞動能力之合理數額應
      為一百四十九萬零七百二十六元，計算式：（17280 x 12
      x 20.00000000 x 0.33）+（17280 x 9.00000000 x 0.33
      ）=0000000。
  (四)精神慰撫金部分，本院斟酌原告所受傷害及兩造身分地位等
    下列各項情狀，認為合理金額應為八十萬元：
    (1)原告因本件車禍導致頭部外傷併瀰漫性軸索損傷、肺部挫
      傷疑頸椎損傷、下顎骨折掉落牙齒等傷害，二度住院住院
      期間共計約四個月，歷經相當身心痛苦，縱然出院仍有缺
      氧性腦病變、認知功能障礙、無汗症及視力受損相關後遺
      症（參本院卷第三○四頁、第三○五頁），日常生活雖可
      自理，但智力受損，心智年齡減退，家務處理有嚴重障礙
      ，將來可從事靜態到中度負重型工作，目前就讀私立華夏
      技術學院二專部日間部二年級，預計於九十七年六月間畢
      業，原告九十三年、九十四年財產資料顯示名下僅有弘亞
      不動產仲介經紀有限公司之投資十萬元。
    (2)被告聯德公司資本總額一百萬元，名下有一九九九年中華
      汽車一部，九十三年及九十四年利息所得均三百餘元；肇
      事之張白煌業已死亡，被告丙○○○與被告丁○○繼續經
      營聯德公司，丙○○○九十三年、九十四年財產總額均為
      五百四十九萬四千五百九十八元，包括房屋、土地、汽車
      及投資，九十三年及九十四年各有四十四萬餘元及七十萬
      餘元之給付總額，包括存款利息及薪資等，具有相當資力
      ；被告庚○○九十三年、九十四年財產總額均為三百四十
      一萬五千五百六十元，包括房屋、土地及投資，九十三年
      及九十四年各有三十一萬餘元及五十三萬餘元之給付總額
      ，包括存款利息及薪資等，具有相當資力；被告戊○○九
      十三年、九十四年財產總額均為投資二十萬元，九十三年
      及九十四年各有二十五萬餘元及三十一萬餘元之給付總額
      ，包括薪資等；被告己○○九十三年、九十四年財產總額
      均為投資二十萬元，九十三年及九十四年各有二十六萬餘
      元及二十一萬餘元之給付總額，包括薪資等；被告丁○○
      九十三年、九十四年給付總額則分別為十一萬餘元及二千
      餘元。
  (五)原告所受損害總計三百零一萬七千三百七十六元，計算式：
    528440 + 192000 + 6210 + 0000000 + 800000＝0000000。
七、原告就所受損害，依過失相抵原則，得請求被告賠償百分之
    八十，金額為二百四十一萬三千九百元：
  (一)按損害之發生或擴大，被害人與有過失者，法院得減輕賠償
    金額，或免除之，民法第二百十七條第一項定有明文。
  (二)如前所述，本件被告應連帶負百分之八十之過失責任，從而
    根據前揭民法第二百十七條第一項之規定，原告所受損害三
    百零一萬七千三百七十六元，被告應連帶負百分之八十的責
    任，即應賠償二百四十一萬三千九百元。
八、綜上所述，原告本於侵權行為及繼承法律關係，依民法第一
    百八十四條第一項前段、第二十八條、第一百九十一條之二
    、第一百九十三條、第一百九十五條及公司法第二十三條第
    二項等規定，請求被告連帶給付原告五百八十萬六千零七十
    五元，及自九十五年八月十二日起至清償日止，按年息百分
    之五計算之利息，其請求於二百四十一萬三千九百元及其法
    定利息之範圍內為有理由，應予准許；逾越前揭範圍部分之
    請求為無理由，不應准許。
九、兩造分別陳明願供擔保，聲請宣告假執行及免予假執行，於
    原告請求有理由之部分，經核並無不合，爰酌定相當擔保金
    額併准許之；至於原告請求無理由之部分，其訴既經駁回，
    其假執行之聲請失所附麗，應併予駁回。
十、兩造之其餘攻擊防禦方法，於本件判決結果無影響，爰不一
    一論列，附此說明。
十一、據上論結，本件原告之訴為一部有理由，一部無理由，並
      依民事訴訟法第七十九條、第三百九十條第二項、第三百
      九十二條第二項，判決如主文。
中    華    民    國    97    年    4     月    22    日
                  民事第一庭    法  官  文衍正
以上正本係照原本作成
如對本判決上訴，須於判決送達後20日內向本院提出上訴狀
中    華    民    國    97    年    4     月    22    日
                                書記官  顏  葶


司法院資訊處製作；財團法人民間司法改革基金會備份。
